臺灣屏東地方法院民事判決　　　　　　110年度潮簡字第491號
原　　　告　石金銘　
訴訟代理人　石峻源　
　　　　　　陳奐璋　
被　　　告　新連興建設有限公司

法定代理人　許雪芳　
上列當事人間請求損害賠償事件，本院於民國110 年10月21日言
詞辯論終結，判決如下：
    主  文
被告應給付原告新臺幣貳萬捌仟元。
原告其餘之訴駁回。
訴訟費用由被告負擔十分之一 ，餘由原告負擔。
本判決第一項得假執行。但被告如以新臺幣貳萬捌仟元為原告預
供擔保後，得免為假執行。
    事實及理由
一、原告主張：原告為屏東縣○○鄉○○段0000地號土地（下稱
    系爭土地）所有人，其上種有樹齡30年之改良種芒果樹10餘
    株，被告於民國107 年間，為在系爭土地之鄰地施工，遂請
    求原告出借土地搭立鷹架，原告遂無償借用系爭土地2 年，
    詎被告於109 年4 月9 日施工完竣，由被告委託訴外人梁倍
    嚴施工拆除鷹架時，遂以販售建物之美觀為由，毀損原告10
    株芒果樹（以下合稱系爭芒果樹），系爭芒果樹樹苗價格約
    新臺幣（下同）500 元，原告照顧芒果樹每年支出約1, 000
    元，原告所受損害合計305,000 元，兩造對賠償未獲共識，
    爰依侵權行為法律關係，提起本件訴訟，並聲明：被告應給
    付原告305,000 元。
二、被告則以：被告於上開時間因施工不慎，至多僅毀損上述3
    株芒果樹，且樹根尚在並陸續長出新葉，施工時悉依原告訴
    訟代理人石峻源之指示，況系爭土地為建地，將來芒果樹亦
    將砍除以興建房屋，故原告請求賠償數額尚非合理等語，資
    為抗辯，並聲明：原告之訴駁回。
三、經查，原告為系爭土地所有人，並在其上種有系爭芒果樹，
    被告於上開時間借用系爭土地搭建鷹架施工，並於109 年4
    月9 日建屋完竣將拆除鷹架，而在系爭土地施工等情，有照
    片、土地登記謄本可稽（本院卷第11-14 、47、94-96 頁）
    ，並經本院調取臺灣屏東地方檢察署109 年度偵字第6781號
    毀棄損壞案件（下稱另案）卷核閱屬實，且為兩造所不否認
    ，堪信為真。
四、得心證之理由：
  ㈠按因故意或過失，不法侵害他人之權利者，負損害賠償責任
    。負損害賠償責任者，除法律另有規定或契約另有訂定外，
    應回復他方損害發生前之原狀，而債權人亦得請求支付回復
    原狀所必要之費用，以代回復原狀；不能回復原狀或回復顯
    有重大困難者，應以金錢賠償其損害，民法第184 條第1 項
    、第213 條第1 項、第3 項及第215 條分別定有明文。次按
    當事人已證明受有損害而不能證明其數額或證明顯有重大困
    難者，法院應審酌一切情況，依所得心證定其數額。民事訴
    訟法第222 條第2 項所明定。
  ㈡就被告有無毀損系爭芒果樹及株數為何：
  ⒈經查，被告於另案偵查中陳稱：我於109 年4 月9 日有委託
    怪手劉先生去施工，修理果園樹葉，將廢棄物清理；證人梁
    倍嚴於另案證稱：我負責督工，有經石峻源同意而開小怪手
    進入，有說明會毀損一些樹枝，石峻源則告知不要將樹木弄
    壞，因樹木上面都是藤蔓，我有交代施工怪手不要太大力弄
    ，結果工人不慎將整個藤蔓拉下來，芒果樹枝幹也被折斷拉
    下來等語（另案卷第9 頁），復以被告於審理中亦自陳：我
    當時跟怪手司機說用到藤蔓沒關係，但不是要司機去挖芒果
    樹等語（本院卷第123 頁反面），可知被告僱工以怪手在系
    爭土地施工，確因施工不慎而誤將系爭土地上芒果樹枝扯斷
    拉下，足見原告主張，已非無憑。
  ⒉參以本院將原告提出系爭芒果樹照片，函詢行政院農業委員
    會高雄區農業改良場有關受損情形，獲覆：經檢視芒果樹照
    片影本，編號1 、4 、5 、7 、9 等五株樹幹直立，樹幹上
    仍有殘存枝條葉片，顯示植株尚存活，若善加管理，來年仍
    有生產能力；編號2 、3 、6 、10等4 株樹幹呈傾斜或倒伏
    ，無法判斷其生育狀態；編號8 非芒果樹等語（本院卷第10
    3 頁），則編號1 、4 、5 、7 、9 等五株既保有生產能力
    ，難認已遭毀損；而編號8 部分，尚非芒果樹，亦與原告主
    張有悖，未足率認為被告毀損之原告財產。至編號2 、3 、
    6 、10等4 株，既難判定保有生產果實之能力，徵以原告提
    出LINE對話紀錄截圖所呈，梁倍嚴亦提出改種其他芒果樹作
    回復原狀方法，並將告知被告法定代理人等語；被告亦於另
    案警詢、本件自承毀損芒果樹至多5 株、3 株等語（本院卷
    第17、67頁；另案警卷第6 頁反面），顯見被告對系爭芒果
    樹遭其毀損已有所悉，故被告毀損之系爭芒果樹應為4 株，
    自侵害原告之財產權，而成立民法第184 條第1 項前段之侵
    權行為。
  ⒊被告所辯上詞，除遭石峻源當庭否認，且依上述事證，石峻
    源至多僅同意毀損藤蔓，況其亦非系爭土地、芒果樹之所有
    人，上詞已非可取。另系爭土地將來作何使用、是否需將芒
    果樹砍除，均無改於被告前述侵權行為責任，是所辯礙難憑
    採。
  ㈢原告得請求數額：
    被告毀損原告所有4 株改良種芒果樹，成立侵權行為，業如
    前述，原告提出計算芒果樹支出縱屬實，僅為種植芒果樹之
    必要費用，與被告侵權行為無涉，委難採信。爰參酌內政部
    訂定農作改良物徵收補償費查估基準，改良種芒果特大（11
    年生以上）每株補償單價為3,630 元（本院卷第109-110 頁
    ），兼衡兩造提出之芒果樹價格之相關證據（本院卷第34、
    38-39 、73頁），爰酌定遭被告毀損之系爭芒果樹4 株，每
    株價格應為7,000 元。是以，原告得請求被告給付之損害賠
    償合計乃28,000元，逾此部分，則非可取。
五、綜上所述，原告依侵權行為法律關係，請求被告給付28,000
    元，為有理由，應予准許；逾此範圍之請求，則無理由，應
    予駁回。
六、本判決主文第1 項係依民事訴訟法第427 條所規定之適用簡
    易訴訟程序所為被告敗訴之判決，爰依同法第389 條第1 項
    第3 款規定依職權宣告假執行，並依同法第392 條第2 項規
    定諭知被告得供擔保後免為假執行。
七、本件事證已臻明確，兩造間其餘主張舉證併所提證據，經本
    院審酌與判決之結果不生影響，不再一一論列，附此敘明
八、訴訟費用負擔之依據：民事訴訟法第79條，
中    華    民    國   110    年    11    月    16    日
                  潮州簡易庭  法  官  曾迪群
以上正本係照原本作成。
如不服本判決，應於送達後20日內，向本院提出上訴狀並表明上
訴理由，如於本判決宣示後送達前提起上訴者，應於判決送達後
20日內補提上訴理由書（須附繕本）。如委任律師提起上訴者，
應一併繳納上訴審裁判費。
中    華    民    國   110    年    11    月    16    日
                              書記官  劉  佳